臺灣彰化地方法院交通事件裁定　　　 100年度交聲字第1104號
移送機關　　交通部公路總局台中區監理所彰化監理站
異議人即
受處分人　　胡竣翔
上列異議人因違反道路交通管理處罰條例案件，對於交通部公路
總局臺中區監理所彰化監理站民國100 年7 月12日所為之裁決（
彰監四字第裁64-I00000000號），聲明異議，本院裁定如下：
    主  文
原處分撤銷。
胡竣翔汽車駕駛人，駕駛普通重型機器腳踏車經測定酒精濃度超
過規定標準，吊扣普通重型機器腳踏車駕駛執照拾貳個月，並接
受道路交通安全講習。
    理  由
一、原處分機關略以：異議人即受處分人胡竣翔（下稱異議人）
    於民國99年2 月20日2 時54分許，駕駛車牌號碼732-EKQ 號
    重型機車，行經彰化縣溪湖鎮○○路與彰水路口處，因「酒
    後駕車，經酒精濃度測定呼氣值達0.69MG/L」違規，為彰化
    縣警察局溪湖分局警員以彰警交字第I00000000 號舉發違反
    道路交通管理事件通知單當場舉發，原處分機關乃依道路交
    通管理處罰條例第35條第1 項第1 款、第24條第1 項第2 款
    及第68條第2 項規定裁處罰鍰新臺幣（下同）45,000元，吊
    扣駕駛執照12個月，並施以道路交通安全講習（駕駛執照部
    分已辦理吊扣駕駛執照12個月）。且按刑事訴訟法所規定之
    緩起訴處乃附條件之不起訴處分，本質上為不起訴處分之一
    種，此觀該法第256 條之規定自明，至檢察官為不起訴處分
    時，依刑事訴訟法第253 條之2 第1 項規定，對被告所為之
    指示及課予之負擔，乃屬一種特殊之處遇措施，並非刑罰。
    故刑事案件經檢察官為緩起訴處分確定後，視同不起訴處分
    確定，依行政罰法第26條規定，得為行政裁罰，並無異議人
    所指「一事不二罰」原則之適用，原處分應無不合等語。
二、聲明意旨略以：異議人酒醉駕駛之行為業經臺灣彰化地方法
    院檢察署檢察官為緩起訴處分，並已依緩起訴處分服完40小
    時之義務勞動服務，並於99年10月20日履行完成，然監理站
    又依同一事件裁罰，係違反一罪不二罰，爰請求撤銷原處分
    等語。
三、按汽車駕駛人飲用酒類後，其吐氣所含酒精濃度超過每公升
    0.25毫克以上者，不得駕車；汽車駕駛人，駕駛汽車經測試
    檢定，有酒精濃度超過規定標準者，處15,000元以上60,000
    元以下罰鍰，當場移置保管其車輛及吊扣其駕駛執照1 年，
    並應接受道路交通安全講習，道路交通安全規則第114 條第
    2 款及道路交通管理處罰條例第35條第1 項第1 款、第24條
    第1 項第2 款分別定有明文。
四、次按94年2 月5 日公布、95年2 月5 日施行之行政罰法第26
    條規定：「一行為同時觸犯刑事法律及違反行政法上義務規
    定者，依刑事法律處罰之。但其行為應處以其他種類行政罰
    或得沒入之物而未經法院宣告沒收者，亦得裁處之。前項行
    為如經不起訴處分或為無罪、免訴、不受理、不付審理之裁
    判確定者，得依違反行政法上義務規定裁處之。」，本條規
    定所謂「其他種類之行政罰」，依同法第2 條之規定，係指
    「限制或禁止行為之處分」（例吊扣證照）、「剝奪或消滅
    資格、權利之處分」（例吊銷證照）、「影響名譽之處分」
    （例公布姓名）及「警告性處分」（例記點、講習）等處分
    。考其立法目的，乃因一行為同時觸犯刑事法律及違反行政
    法上義務規定時，由於刑罰與行政罰同屬對不法行為之制裁
    ，而刑罰之懲罰作用較強，故依刑事法律處罰，即足資警惕
    時，實無一事二罰再處以行政罰之必要；但在其他種類之行
    政罰部分，因兼具維護公共秩序之作用，為達行政目的，行
    政機關仍得併予裁處，亦即並非行為人於一行為同時觸犯刑
    事法律及違反行政法上義務規定時，在受刑事法律處罰後，
    行政機關即全然不得再對其為行政處分，此不可不辨。另按
    酒後駕車經檢察官為緩起訴處分，並命被告向公益團體捐款
    或提供義務勞務者，被告係履行檢察官為緩起訴處分命令，
    此等命令名義上雖非刑罰，但因造成被告財產之減少或義務
    之增加，是其性質應屬干預人民財產、自由之處分，與刑事
    制裁無異，實質上為刑事處罰。
五、經查，本件異議人於99年2 月20日1 時許，在彰化縣溪湖鎮
    某處之全家福KTV 內飲用啤酒3 瓶後，已不能安全駕駛動力
    交通工具，卻仍於同日2 時許，駕駛車號732-EKQ 號重型機
    車，在彰化縣溪湖鎮○○路與彰水路口處為警攔查，經檢測
    其呼氣酒精濃度為0.69MG/L，始獲悉上情，此為異議人所不
    爭執，並有上開舉發違反道路交通管理事件通知單及臺灣彰
    化地方法院檢察署99年度速偵字第413 號緩起訴處分書各1
    紙在卷可稽，復經本院調閱臺灣彰化地方法院檢察署99年度
    速偵字第413 號偵查卷宗核閱無訛，是原處分機關於100 年
    7 月12日依道路交通管理處罰條例第35條第1 項第1 款等規
    定裁處異議人罰鍰45,000元及吊扣駕駛執照12個月，並施以
    道路交通安全講習，固非無據。惟查：
（一）關於罰鍰處分部分：
      本件異議人飲酒後於前揭時、地駕駛上開重型機車上路，
      並於99年2 月20日2 時54分許，在彰化縣溪湖鎮○○路與
      彰水路口處為警查獲，經測得其呼氣酒精濃度值為0.69MG
      /L之事實，經彰化縣警察局溪湖分局警員舉發，並移送臺
      灣彰化地方法院檢察署偵辦公共危險罪責，經檢察官於99
      年2 月25日以99年度速偵字第413 號為緩起訴處分在案，
      緩起訴期間自99年3 月11日至100 年3 月10日止，異議人
      應向指定之政府機關、政府機構、行政法人、社區或其他
      符合公益目的之機構或團體提供40小時之義務勞務，且已
      於99年10月20日履行完畢，其後迄緩起訴處分期間屆滿為
      止，別無刑事訴訟法第253 條之3 第1 項各款所列得撤銷
      緩起訴處分之情事，有上開緩起訴處分書及臺灣高等法院
      被告前案紀錄表各1 份在卷足憑。堪認異議人上述酒後駕
      車行為，確係「一行為同時觸犯刑事法律」，並經檢察官
      為緩起訴處分確定，異議人且已履行該緩起訴處分命令，
      向指定之政府機關、政府機構、行政法人、社區或其他符
      合公益目的之機構或團體提供40小時之義務勞務，揆諸上
      揭說明，應認異議人因本件交通違規所應處之罰鍰部分處
      罰，已依刑事法律處罰。從而，異議人就此部分之異議為
      有理由，應由本院將此違法部分撤銷。
（二）關於吊扣駕駛執照12個月及應參加道路交通安全講習之處
      分部分：：
      如上所述，原處分機關所為之吊扣駕駛執照12個月及施以
      道安講習之行政處分，究其性質，係屬對於預防將來再犯
      危險兼具維護公共秩序作用之行政管制罰，而與行政罰鍰
      係屬對於過去違反行政法上義務之行為予以處罰之行政秩
      序罰，有所不同，且其立法目的亦與刑罰有別，從而，前
      揭行政罰法第26條之一事不二罰原則，於此並無適用餘地
      ，原處分機關自得據以處罰異議人施以道路交通安全講習
      及吊扣駕駛執照。惟原處分裁處吊扣駕駛執照12個月部分
      ，應僅限於「吊扣」其違法或違規當時所駕駛車輛之駕駛
      執照，不再吊扣其持有各級車類之駕駛執照（臺灣高等法
      院暨所屬法院97年法律座談會刑事類提案第40號研討結果
      參照），本件異議人違規當時係駕駛普通重型機器腳踏車
      ，依法僅能吊扣普通重型機器腳踏車駕駛執照，然原處分
      機關裁決書並未就異議人所應吊扣之駕駛執照種類明確指
      示，亦有未當。
六、綜上，原處分既有上述於法未洽之處，異議人之異議為有理
    由，自應由本院將原處分撤銷，並諭知如主文第2 項所示之
    處罰。至道路交通管理處罰條例第68條於99年5 月5 日修正
    後雖增列第2 項，針對「非駕駛其駕駛執照種類之車輛駕駛
    人」，於其因違反規定而依法應受吊扣駕駛執照之處分時，
    應先行記點而緩予執行吊扣執照之處分（該條文及立法理由
    參照），惟此乃限於駕駛人違規行為遭警取締時所駕車輛與
    其所持駕駛執照種類不同者，始有適用，上開規定雖已經行
    政院以院臺交字第0990048197號令公布該條文自99年9 月1
    日起施行，惟本案並無任何卷證資料顯示異議人符合此規定
    ，是認本案尚無須討論是否適用修正後道路交通管理處罰條
    例第68條第2 項規定之必要。又本件吊扣駕駛執照12個月及
    應參加道路交通安全講習部分，異議人已於99年4 月9 日配
    合辦理吊扣駕駛執照12個月，並於當日接受道路交通安全講
    習完畢，此情業經原處分機關於裁決書中記載明確，亦有異
    議人機車駕照基本資料暨吊扣銷歷史情況及公路監理資訊系
    統查詢單各1 紙在卷可佐，主文第2 項所諭知事項並非重新
    為吊扣駕照及接受道路交通安全講習之處分，併予明。
七、據上論斷，應依道路交通管理處罰條例第87條第2 項，道路
    交通事件處理辦法第19條前段，裁定如主文。
中    華    民    國   100    年    8     月    17    日
                  交通法庭    法  官  游秀雯
以上正本證明與原本無異
如不服本裁定，應於裁定送達後5 日內，向本院提出抗告狀（須
附繕本）。
中    華    民    國   100    年    8     月    17    日
                              書記官  謝志鑫